【裁判字號】    97,上訴,3754
【裁判日期】    971023
【裁判案由】    毒品危害防制條例等
【裁判全文】
臺灣高等法院刑事判決                97年度上訴字第3754號
上  訴  人
即  被  告  乙○○
                    現在臺灣臺北看守所羈押中
選任辯護人  陳學驊律師
上列上訴人即被告因竊盜案件，不服臺灣桃園地方法院94年度訴
字第1543號，中華民國97年3月26日第一審判決（起訴案號：臺
灣桃園地方法院檢察署94年度偵字第10883號），提起上訴，本
院判決如下：
    主  文
原判決關於乙○○部分撤銷。
乙○○連續結夥三人以上攜帶兇器竊盜，累犯，處有期徒刑參年
，如附表各編號所示應沒收之物欄所示之物即破壞剪貳支均沒收
。
    事  實
一、乙○○前因偽造有價證券及違反麻醉藥品管理條例等案件，
    經法院判處應執行有期徒刑4年2月確定後入監執行，於89年
    3月27日假釋出監，嗣遭撤銷假釋，殘刑有期徒刑2年1月10
    日於93年1月16日執行完畢，仍不知悔改，復基於意圖為自
    己不法所有之概括犯意，或分別與吳秀琴、唐夫志、甲○○
    （吳秀琴、唐夫志、甲○○部分業經判決有罪確定）共同基
    於竊盜之犯意聯絡，或單獨，於附表各編號所示之時、地，
    以附表各編號所示之方式，竊得如該附表各編號所示之財物
    。嗣經警分別於94年4月30日、6月10日先後查獲並扣得乙○
    ○所有供為本案竊盜所用之破壞剪2支。並經乙○○於警詢
    中於員警尚未知悉前就附表編號3、5、6部分自首並接受裁
    判。
二、案經桃園縣政府警察局楊梅分局、平鎮分局及宜蘭縣政府警
    察局礁溪分局分別報請臺灣桃園地方法院檢察署檢察官偵查
    起訴及移送併案審理。
    理  由
一、證據能力部分：按被告以外之人於審判外之陳述，雖不符前
    四條之規定，而經當事人於審判程序同意作為證據，法院審
    酌該言詞陳述或書面陳述作成時之情況，認為適當者，亦得
    為證據；當事人、代理人或辯護人於法院調查證據時，知有
    第159條第1項不得為證據之情形，而未於言詞辯論終結前聲
    明異議者，視為同意作為證據，刑事訴訟法第159條之5第1
    項、第2項分別定有明文。查被告吳秀琴於原審行準備程序
    時當庭同意將證人即臺灣電力股份有限公司（下稱：臺電公
    司）之線路裝修員黃運福於警詢時之言詞陳述作為證據，有
    準備程序筆錄1份在卷可考，而證人黃運福、大發資源回收
    公司負責人古吉明、臺電公司東區巡修股領班宋欽桄、臺電
    公司東區巡修股服務專員黃健文於警詢時之陳述，雖屬被告
    以外之人於審判外之言詞陳述，惟被告乙○○於原審調查該
    等證據時，已知有刑事訴訟法第159條第1項不得為證據之情
    形，但未於言詞辯論終結前聲明異議，依首揭規定，視為同
    意將該等陳述作為證據，且本院審酌各該言詞陳述作成時，
    並無證明力明顯過低或證據係違法取得等情況，認上開證人
    之前揭言詞陳述均得為證據。
二、實體部分：訊據被告乙○○就附表各編號所示之竊盜犯行均
    坦承不諱，惟辯稱附表編號1、4部分是同一事實，破壞剪也
    不是伊的，附表編號7部分，伊與甲○○係各自犯罪，並非
    共犯云云。惟查如附表各編號所示之竊盜犯行除經被告乙○
    ○自白如前外，亦據共犯被告吳秀琴、唐夫志於偵、審中坦
    承不諱，核與證人黃運福、宋欽桄、古吉明於警詢時、證人
    牟宏彬、陳盛軍於原審審理時證述之情節相符，並有黃運福
    出具之贓物認領保管單、共犯吳秀琴遭查獲時所拍攝之照片
    及行竊現場照片等物件在卷可考，復有如附表二編號1所示
    之破壞剪2支及如附表二編號2所示之鋼筋13支等物扣案可資
    佐證。另被告乙○○就附表編號3、5、6部分於警詢中於員
    警尚未知悉前自首並接受裁判，此部分亦經證人即宜蘭縣政
    府警察局礁溪分局員警丙○○於本院審理中到庭結證屬實。
    被告乙○○雖迭辯稱：附表編號1、4部分是同一事實云云，
    惟查被告乙○○於本院準備程序中陳稱附表編號1、4、6、7
    係同一事實，其先後所述已有不一，尚難遽以採信；況上述
    附表編號1、4係不同之犯罪事實，亦迭據共犯被告吳秀琴、
    唐夫志於偵、審中供述明確（附表編號1部分參見13212偵卷
    第3、20頁、原審卷第五第101、102頁，附表編號4部分參見
    10895偵卷第73、100、101頁），足見附表編號1、4二次犯
    行，雖犯罪時間、地點均屬接近，惟該二次參與之行為人及
    時間均有不同（附表編號1部分係於94年4月30日凌晨某時，
    參與人係被告乙○○及共犯被告吳秀琴、唐夫志三人；附表
    編號4部分係於94年5月中某日凌晨4時許，參與人係被告乙
    ○○及共犯唐夫志二人），其等之犯罪態樣亦不相同，於法
    自不得僅因該二次犯行，均在八０四醫院後方之產業道路上
    或時間接近，即認該二次犯行係同一事實，被告乙○○此部
    分所辯並非可採。另扣案之破壞剪係被告乙○○所有，業據
    被告乙○○於94年6月10日警詢中供承係其所有明確（參見
    10895號偵卷第4頁），亦據共犯被告吳秀琴於94年6月10日
    警詢中供承係被告乙○○所有明確（見10883號偵卷第9頁）
    ，在在足證被告乙○○此部分否認破壞剪係其所有之所辯，
    亦無可採。另附表編號7部分，係被告乙○○與共犯另被告
    甲○○共同犯之，已據被告乙○○於94年6月23日警詢中供
    述明確，其供稱：「這次（附表編號7部分）由甲○○爬電
    線桿，以破壞剪剪斷電纜線後竊取，我在下面把風，並由我
    載往中豐路烏樹林旁一間資源回收場銷贓，得款新台幣二千
    餘元，贓款全由甲○○拿去（因為我之前有欠甲○○一千餘
    元）」等語（參見10895號偵卷第72頁），益見被告乙○○
    此部分所辯，亦與事實不合，而無可採信。綜上所述，被告
    乙○○上述部分所辯，均無可採，本件事證已經明確，被告
    乙○○竊盜之犯行，堪以認定，應依法論科。
三、查被告行為後，刑法及刑法施行法部分條文業經修正公布，
    並均於95年7月1日施行。修正後刑法第2條第1項之規定，係
    規範行為後法律變更所生新舊法律比較適用之準據法，於修
    正後刑法施行後，應適用修正後刑法第2條第1項規定之「從
    舊從輕」之原則為比較；茲就與本案有關且於為刑之宣告前
    須先行及連帶確定應如何適用之法律修正情形列述如下：
（一）刑法第28條原規定「二人以上共同實施犯罪之行為者，皆
      為正犯」，經修正為「二人以上共同實行犯罪之行為者，
      皆為正犯」，亦即將共同正犯限縮僅於「實行」階段始有
      其存在。
（二）累犯部分，修正前刑法第47條規定「受有期徒刑之執行完
      畢，或受無期徒刑或有期徒刑一部之執行而赦免後，5 年
      以內再犯有期徒刑以上之罪者，為累犯，加重本刑至二分
      之一」，95年7月1日施行之修正後刑法第47條第1項則規
      定「受徒刑之執行完畢，或一部之執行而赦免後，5 年以
      內故意再犯有期徒刑以上之罪者，為累犯，加重本刑至二
      分之一」，換言之，依修正後之刑法，僅「故意犯」始有
      累犯之適用。
（三）修正前刑法第56條規定「連續數行為而犯同一罪名者，以
      一罪論。但得加重其刑至二分之一。」，修正後已將該條
      刪除，即採一罪一罰之原則。
（四）就罰金刑之加減例，修正前刑法第68條規定「拘役或罰金
      加減者，僅加減其最高度」，修正後刑法第67條則規定「
      有期徒刑或罰金加減者，其最高度及最低度同加減之」，
      並刪除第68條有關罰金刑加減之規定，進言之，經修正後
      ，罰金之最低度刑亦在加減之列。
（五）刑法第38條有關沒收之規定亦經修正，惟沒收為從刑，從
      刑附屬於主刑，除法律有特別規定者外，依主刑所適用之
      法律，本件主刑部分即宣告刑所據以決定之罪、刑法律既
      適用修正前之舊法，沒收部分亦應從之。
（六）經綜合適用修正前、後之罪、刑相關規定予以比較，修正
      後之規定顯非較修正前之規定對被告有利，因之，依現行
      即修正後刑法第2條第1項前段規定，此部分自應整體適用
      修正前刑法之有關規定，合先敘明。
四、按刑法第321條第1項第3款之攜帶兇器竊盜罪，係以行為人
    攜帶兇器竊盜為其加重條件，此所謂兇器，其種類並無限制
    ，凡客觀上足對人之生命、身體、安全構成威脅，具有危險
    性之兇器均屬之，且祇須行竊時攜帶此種具有危險性之兇器
    為已足，並不以攜帶之初有行兇之意圖為必要（最高法院79
    年度臺上字第5253號判例足資參照）。查如附表二所示之破
    壞剪及鋼筋均為金屬製品，質地堅硬，而破壞剪更屬鋒利之
    物，上開物品客觀上對於人之生命、身體、安全顯具有危險
    性。是核被告乙○○本案就附表編號1所為，係犯刑法第321
    條第1項第3款、第4款之結夥三人以上攜帶兇器竊盜罪，被
    告乙○○就附表編號2至8所示之犯行，均係犯同條項第3款
    之攜帶兇器竊盜罪。被告乙○○就附表編號1所示之犯行與
    另被告吳秀琴、唐夫志間，及被告乙○○就如附表編號2至4
    所示犯行與唐夫志間，暨被告乙○○就如附表編號5至7所示
    之犯行與甲○○間，均分別有犯意聯絡及行為分擔，均應依
    修正前刑法第28條論以共同正犯。被告乙○○先後8次竊盜
    犯行，時間緊接，且觸犯基本構成要件相同之罪名，顯係出
    於一概括犯意反覆為之，為連續犯，應依修正前刑法第56條
    之規定論以情節較重之結夥三人以上攜帶兇器竊盜一罪，並
    加重其刑。又被告乙○○有如事實欄一所示之犯罪科刑、執
    行情形，有本院被告前案紀錄表1份在卷可按，其受有期徒
    刑之執行完畢後，5年內再犯本件有期徒刑以上之罪，為累
    犯，應依修正前刑法第47條規定加重其刑，且應依法遞加重
    之。被告乙○○如附表編號8所示之犯行雖未據檢察官於起
    訴書中敘及，惟該部分與已敘及之部分，有修正前刑法連續
    犯之裁判上一罪關係，自為起訴效力所及，本院自併予審究
    。
五、原審以被告乙○○本案事證明確而予論科，固非無見。惟查
    被告乙○○關於附表編號3、5、6部分係於警詢中於員警尚
    未知悉前自首並接受裁判，此部分業經證人即宜蘭縣政府警
    察局礁溪分局員警丙○○於本院審理中到庭結證屬實，已如
    上述，雖連續犯雖為裁判上一罪，但事實上為數個犯罪行為
    ，故應就所有連續行為皆自首始能以自首論，若僅就一部分
    行為自首，他部分行為未自首，與立法意旨不合，其自首效
    力不應及於全部犯罪行為，基於連續犯以一罪論處，無法分
    割裁判之關係，既有他部分行為未自首，全部犯罪行為均無
    自首減輕其刑規定之適用；況連續犯需全部犯罪未發覺以前
    ，行為人就其中一部分犯罪為自首，始有自首之效力是否及
    於全部犯罪之問題，茲連續犯之一部分犯罪已被發覺而由警
    察機關查獲移送檢察官偵查中，行為人再向警察機關自動陳
    述該連續犯之其他未被發覺部分之犯罪行為，即不符合刑法
    第62條之規定，更無自首效力是否及於全部犯罪之問題；惟
    原審就附表編號3、5、6部分之自首，未予詳查認定，已有
    未洽；另被告乙○○關於附表編號5、6、7、8犯罪所使用之
    破壞剪，原審亦未併予宣告沒收，亦有疏漏。被告上訴意旨
    否認部分犯行，雖無足取，惟原判決既有上述可議，即屬無
    可維持，應由本院撤銷原判決。爰審酌被告乙○○行竊之目
    的、手段、次數、所得財物之價值、所生危害程度，暨被告
    乙○○之犯後態度等一切情狀，量處如主文第二項所示之刑
    ，以示懲儆。
六、如附表各編號所示應沒收之物，為被告乙○○所有，且係供
    犯罪所用之物，此業據共犯唐夫志、吳秀琴於偵審中供述綦
    詳，是該等物品應依修正前刑法第38條第1項第2款宣告沒收
    。另如附表編號1所示之保管字第4260號之同扣案之電工鉗2
    支及鐮刀1支等物，因無證據證明係供本案竊盜所用，爰不
    併予宣告沒收。
據上論斷，應依刑事訴訟法第369條第1項前段、第364條、第299
條第1項前段，修正前刑法第28條、第56條、第47條、第38條第1
項第2款，修正後刑法第2條第1項前段、第321條第1項第3款、第
4款，判決如主文。
本案經檢察官王金聰到庭執行職務。
中    華    民    國    97    年    10    月    23    日
                  刑事第二十庭審判長法  官  楊貴雄
                                    法  官  高愈杰
                                    法  官  林銓正
以上正本證明與原本無異。
不得上訴。
                                    書記官  陳玲憶
中    華    民    國    97    年    10    月    23    日
附表：
┌──┬────┬──────┬───────────────┬─────┐
│編號│時間    │地點        │犯罪方式及竊得之財物          │應沒收之物│
├──┼────┼──────┼───────────────┼─────┤
│1   │94年4月 │桃園縣龍潭鄉│乙○○、吳秀琴與唐夫志共同基於│左列破壞剪│
│    │30日凌晨│中興路331巷 │意圖為自己不法所有之犯意聯絡，│2 支（已扣│
│    │某時。  │51弄內（即八│於左列時間，攜帶乙○○所有客觀│案，為被告│
│    │        │０四醫院後方│上足以對人之生命、身體、安全構│乙○○所有│
│    │        │火葬場附近）│成威脅之破壞剪2支，共乘由吳秀 │而供犯罪所│
│    │        │。          │琴所駕駛之車號F2-6056號自用小 │用之物，保│
│    │        │            │客車至左列地點，由唐夫志、徐振│管字號：94│
│    │        │            │富下車以上開破壞剪竊取臺電公司│年度保管字│
│    │        │            │所有之電線5捆，得手將該5捆電線│第4260號）│
│    │        │            │置放於上開自用小客車之後行李箱│          │
│    │        │            │內。嗣於同日凌晨4時35分許，警 │          │
│    │        │            │方在左列地點發現吳秀琴駕駛上開│          │
│    │        │            │車輛形跡可疑而上前盤查，當場在│          │
│    │        │            │車上查獲上開電線5捆，並扣得與 │          │
│    │        │            │本案無關之鉗子1支。嗣又於94 年│          │
│    │        │            │6月10日於吳秀琴住處扣得上開破 │          │
│    │        │            │壞剪2支，及與本案無關之電工鉗2│          │
│    │        │            │支及鐮刀1把。                 │          │
├──┼────┼──────┼───────────────┼─────┤
│2   │94年4月 │桃園縣龍潭鄉│乙○○與唐夫志共同基於意圖為自│同上      │
│    │30日晚間│龍源國小旁產│己不法所有之犯意聯絡，於左列時│          │
│    │9時許。 │業道路。    │、地，攜帶乙○○所有客觀上足以│          │
│    │        │            │對人之生命、身體、安全構成威脅│          │
│    │        │            │之鋼筋13支及如附表二編號1 所示│          │
│    │        │            │之破壞剪2 支，由唐夫志利用上開│          │
│    │        │            │鋼筋爬上「高種分線27低4 」電線│          │
│    │        │            │桿，以前揭破壞剪竊取電線桿上屬│          │
│    │        │            │臺電公司所有之電線，乙○○則在│          │
│    │        │            │電線桿下把風及收取剪下之電線。│          │
│    │        │            │嗣遭牟宏彬發現報警處理，警方於│          │
│    │        │            │現場查獲乙○○並扣得上開鋼筋13│          │
│    │        │            │支，唐夫志則趁隙逃逸。        │          │
├──┼────┼──────┼───────────────┼─────┤
│3   │94年5月 │桃園縣楊梅鎮│乙○○與唐夫志共同基於意圖為自│同上      │
│    │中某日晚│茶葉改良場後│己不法所有之犯意聯絡，於左列時│          │
│    │間11時許│方產業道路。│、地，攜帶如附表二編號1 所示徐│          │
│    │。      │            │振富所有客觀上足以對人之生命、│          │
│    │        │            │身體、安全構成威脅之破壞剪2 支│          │
│    │        │            │，由唐夫志爬上「福羚幹13支1 」│          │
│    │        │            │電線桿，以上開破壞剪竊取電線桿│          │
│    │        │            │上屬臺電公司所有之電線，得手後│          │
│    │        │            │攜至龍潭鄉烏樹林某資源回收場變│          │
│    │        │            │賣。                          │          │
├──┼────┼──────┼───────────────┼─────┤
│4   │94年5月 │桃園縣龍潭鄉│乙○○與唐夫志共同基於意圖為自│同上      │
│    │中某日凌│八０四醫院後│己不法所有之犯意聯絡，於左列時│          │
│    │晨4時許 │方之產業道路│、地，攜帶如附表二編號1 所示徐│          │
│    │。      │。          │振富所有客觀上足以對人之生命、│          │
│    │        │            │身體、安全構成威脅之破壞剪2 支│          │
│    │        │            │，由唐夫志爬上「黃塘分線31支18│          │
│    │        │            │支1 」電線桿，以上開破壞剪竊取│          │
│    │        │            │電線桿上屬臺電公司所有之電線，│          │
│    │        │            │乙○○則負責把風及收取剪下之電│          │
│    │        │            │線，得手後攜至龍潭鄉烏樹林某資│          │
│    │        │            │源回收場變賣。                │          │
├──┼────┼──────┼───────────────┼─────┤
│5   │94年5月 │桃園縣龍潭鄉│乙○○與甲○○共同基於意圖為自│同上      │
│    │中某日晚│金龍路110 號│己不法所有之犯意聯絡，於左列時│          │
│    │間11時許│前          │、地，攜帶來源不詳而客觀上足以│          │
│    │        │            │對人之生命、身體、安全構成威脅│          │
│    │        │            │之破壞剪1 支，由甲○○爬上「溝│          │
│    │        │            │東分線32」電線桿，以上開破壞剪│          │
│    │        │            │竊取電線桿上屬臺電公司所有之電│          │
│    │        │            │線約20公尺，乙○○則負責把風及│          │
│    │        │            │收取剪下之電線，得手後由乙○○│          │
│    │        │            │攜至龍潭鄉烏樹林某資源回收場變│          │
│    │        │            │賣。                          │          │
├──┼────┼──────┼───────────────┼─────┤
│6   │94年5 月│桃園縣大溪鎮│乙○○與甲○○共同基於意圖為自│同上      │
│    │中某日凌│康莊路557 號│己不法所有之犯意聯絡，於左列時│          │
│    │晨0時許 │前          │、地，攜帶來源不詳而客觀上足以│          │
│    │        │            │對人之生命、身體、安全構成威脅│          │
│    │        │            │之破壞剪1 支，由乙○○爬上「大│          │
│    │        │            │崎幹31」電線桿，以上開破壞剪竊│          │
│    │        │            │取電線桿上屬臺電公司所有之電線│          │
│    │        │            │約十餘公尺，甲○○則負責把風及│          │
│    │        │            │收取剪下之電線，得手後由甲○○│          │
│    │        │            │攜走所竊得之電線。            │          │
│    │        │            │                              │          │
├──┼────┼──────┼───────────────┼─────┤
│7   │94年5月 │桃園縣大溪鎮│乙○○與甲○○共同基於意圖為自│同上      │
│    │中某日凌│康莊路3 段86│己不法所有之犯意聯絡，於左列時│          │
│    │晨1時許 │5 號        │、地，攜帶來源不詳而客觀上足以│          │
│    │        │            │對人之生命、身體、安全構成威脅│          │
│    │        │            │之破壞剪1 支，由甲○○爬上「溪│          │
│    │        │            │洲幹120 」電線桿，以上開破壞剪│          │
│    │        │            │竊取電線桿上屬臺電公司所有之電│          │
│    │        │            │線約十餘公尺，甲○○則負責把風│          │
│    │        │            │及收取剪下之電線，得手後由徐振│          │
│    │        │            │富攜至龍潭鄉烏樹林某資源回收場│          │
│    │        │            │變賣。                        │          │
├──┼────┼──────┼───────────────┼─────┤
│8   │94年11月│桃園縣龍潭鄉│乙○○意圖為自己不法之所有，於│同上      │
│    │25日晚間│三水村45號前│左列時、地，攜帶其向不知情友人│          │
│    │11時許  │            │所借用，在客觀上足以對人之生命│          │
│    │        │            │、身體、安全構成威脅之破壞剪1 │          │
│    │        │            │支，爬上「三水分線61支8 底1 之│          │
│    │        │            │2 」電線桿，以上開破壞剪竊取電│          │
│    │        │            │線桿上屬臺電公司所有之電線約15│          │
│    │        │            │0 公尺，得手後未及將電線載離現│          │
│    │        │            │場，即遭呂明鐘發現，二人遂發生│          │
│    │        │            │扭打，惟乙○○仍趁隙逃逸，嗣於│          │
│    │        │            │94年11月26日上午10時許，乙○○│          │
│    │        │            │騎駛車號MNX-181 號機車搭載不知│          │
│    │        │            │情之陳盛軍至該處欲取走所竊得之│          │
│    │        │            │前開電線時，為現場埋伏之呂明鐘│          │
│    │        │            │、李金雄發現並報警處理，警方到│          │
│    │        │            │場先扣得上開破壞剪1 支，再循線│          │
│    │        │            │查獲乙○○。                  │          │
└──┴────┴──────┴───────────────┴─────┘
附錄：本案論罪科刑法條全文
中華民國刑法第321條第1項第3款、第4款
（加重竊盜罪）
犯竊盜罪而有左列情形之一者，處六月以上、五年以下有期徒刑
：
三、攜帶兇器而犯之者。
四、結夥三人以上而犯之者。


司法院資訊處製作；財團法人民間司法改革基金會備份。
